【裁判字號】    99,上訴,356
【裁判日期】    990129
【裁判案由】    偽造文書等
【裁判全文】
臺灣高等法院刑事判決                 99年度上訴字第356號
上  訴  人  臺灣板橋地方法院檢察署檢察官
被      告  丙○○
                    （現於臺灣臺北看守所羈押中）
上列上訴人因被告偽造文書案件，不服臺灣板橋地方法院98年度
訴字第4117號，中華民國98年12月23日第一審判決（起訴案號：
臺灣板橋地方法院檢察署98年度偵字第21615號）， 提起上訴，
本院判決如下：
    主  文
上訴駁回。
    理  由
一、按提起第二審之上訴，其上訴書狀應敘述具體理由，為第二
    審上訴必備之程式。此觀民國（下同）九十六年七月四日修
    正公布刑事訴訟法第三百六十一條第二項之規定甚明。倘上
    訴理由之敘述未合乎具體之要求者，其上訴即屬同法第三百
    六十二條前段所定「上訴不合法律上之程式」，第二審法院
    應依同法第三百六十七條前段之規定，以判決駁回之。至其
    理由之具體與否，屬第二審法院審查範圍，不在第一審法院
    命補正之列，上訴書狀如已敘述理由，但其理由非屬具體，
    即不符上訴之法定要件，第二審自得逕以判決駁回，無定期
    命補正問題（最高法院九十七年度台上字第三五九九號判決
    參照）。此與上訴書狀全未敘述上訴理由者，第一審法院依
    刑事訴訟法第三百六十一條第三項之規定，應定期間先命補
    正之情形，尚屬有別。又第二審上訴之目的，既在於請求撤
    銷、變更原判決，則所謂具體理由，必係依卷內既有訴訟資
    料或提出新事證，指摘或表明第一審判決有何採證、認事、
    用法或量刑等足以影響判決本旨之不當或違法，而構成應予
    撤銷之具體事由，始克當之；倘僅泛言原判決認定事實錯誤
    、違背法令、量刑失之過重或輕縱，而未依上揭意旨指出具
    體事由，或形式上雖已提出具體事由，然該事由縱使屬實，
    亦不足以認為原判決有何不當或違法者，皆難謂係具體理由
    ，俾與第二審上訴制度旨在請求第二審法院撤銷、變更第一
    審不當或違法之判決，以實現個案救濟之立法目的相契合，
    並節制濫行上訴（最高法院九十七年度台上字第八九二號判
    決意旨參照）。
二、本件原判決認定被告丙○○有如其事實欄所載行使偽造公文
    書罪、僭行公務員職權罪、詐欺取財罪等犯行，而依想像競
    合及數罪併罰之規定，論處其二次行使偽造公文書罪之罪刑
    （累犯），係依憑被告警詢、偵查及原審審理時之自白，證
    人即被害人甲○○、乙○○、梁克輝之證言，以及行動電話
    通聯紀錄、偽造之臺灣彰化地方法院檢察署公證處、金融帳
    戶財產證明申請書、法務部行政執行處假扣押處份命令、臺
    灣臺北地方法院檢察署政務科偵查卷宗、臺灣臺北地方法院
    收據、甲○○帳戶開戶資料暨客戶歷史交易清單、原判決附
    表編號一至四所示之物扣案可參。已詳敘其理由，核無違誤
    ，亦與證據、經驗及論理原則不相違背。檢察官承告訴人乙
    ○○之請，於法定期間內提起上訴，雖形式上提出上訴理由
    ，然僅謂：被告被扣押之新台幣（下同）八萬四千元係聲請
    人乙○○所有，應返還予聲請人等語。惟被告所涉詐騙對象
    除告訴人乙○○外，尚有被害人甲○○、梁克輝，且被告於
    偵查中供稱：酬勞的收取是寶哥以每一筆的百分之一給我，
    到目前拿了二萬五千元等語（見偵字第二一六一五號第四十
    五頁），於原審審理中證稱：「扣案的東西都是我的…信封
    袋內裝的錢只有二萬五千元是我詐欺所得，其餘的錢和背包
    裡的錢與本案無關。」等語（見原審卷第四十七頁），再對
    照被害人甲○○遭詐騙五十萬元、告訴人乙○○遭詐騙二百
    萬元之金額，以百分之一計算後確實為五千元、二萬元，則
    被告所稱二萬五千元係詐騙所得，應非無稽。原判決亦已詳
    細說明「至警方於九十八年八月六日查獲被告時，在被告身
    上扣得之行動電話一支（含門號00000000000號
    晶片卡一張）、背包一個、空白信封袋共五紙、作案上衣及
    現金共計八萬四千元（起訴書誤載扣案現金共計九萬二千一
    百元），雖係被告所有之物，然上開物品為被告日常生活所
    需物品，且客觀上難認係供被告犯本案所用之物，爰均不予
    宣告沒收。又扣案現金中之五千元、二萬元，分係被告自詐
    騙被害人甲○○、告訴人乙○○財物中所獲得之報酬，自應
    發還被害人甲○○、乙○○，附此敘明」（見原判決第六最
    末行後段起），核無違誤之處。從而，檢察官依告訴人乙○
    ○之請求提起上訴，泛詞爭執扣押之八萬四千元均為告訴人
    乙○○所有云云，惟未具體指出或表明原判決有何採證、認
    事、用法、量刑等足以影響判決本旨之不當或違法之理由，
    自形式上觀察，核非足以動搖原判決之具體理由。依上說明
    ，檢察官上訴理由與刑事訴訟法第三百六十一條第二項所稱
    「具體理由」，尚非相當，其上訴為不合法律上之程式，並
    無須再行命其補正，應予駁回，並不經言詞辯論為之。另被
    告雖同提起上訴，惟嗣具狀撤回上訴，附此敘明。
據上論斷，應依刑事訴訟法第三百六十七條前段、第三百七十二
條，判決如主文。
中    華    民    國    99    年    1     月    29    日
                  刑事第六庭審判長法  官  林明俊
                                  法  官  郭豫珍
                                  法  官  何信慶
以上正本證明與原本無異。
如不服本判決，應於收受送達後10日內向本院提出上訴書狀，其
未敘述上訴之理由者並得於提起上訴後10日內向本院補提理由書
（均須按他造當事人之人數附繕本）「切勿逕送上級法院」。
                                  書記官  王泰元
中    華    民    國    99    年    2     月    1     日


司法院資訊處製作；財團法人民間司法改革基金會備份。
